臺灣高等法院刑事判決
109年度上訴字第2577號
上  訴  人  
即  被  告  蔡世明
上列上訴人因違反毒品危害防制條例案件，不服臺灣臺北地方法
院109年度審訴字第597號，中華民國109年6月24日第一審判決（
起訴案號：臺灣臺北地方檢察署109年度毒偵字第1166號），提
起上訴，本院判決如下：
    主  文
上訴駁回。                                             
    理  由
一、按不服地方法院之第一審判決而上訴者，須提出上訴書狀，
    並應敘明具體理由，刑事訴訟法第350條第1項、第361條第2
    項分別定有明文，此為上訴必備之程式，倘所提上訴理由非
    屬具體理由者，為上訴不合法律上之程式，且由同法第361
    條之立法理由第三項中「上訴理由是否具體，係屬第二審法
    院審查範圍，不在命補正之列。」等語可知，上訴書狀雖記
    載理由，但並未具體敘述時，則無須再命補正（最高法院97
    年度台上字第3889號判決意旨參照），第二審法院應依刑事
    訴訟法第362條前段、第367條前段之規定以判決駁回之。又
    其中所稱「具體理由」，固不以其書狀應引用卷內訴訟資料
    ，具體指摘原審判決不當或違法之事實，亦不以於以新事實
    或新證據為上訴理由時，應具體記載足以影響判決結果之情
    形為必要。但上訴之目的，既在請求第二審法院撤銷或變更
    第一審之判決，所稱「具體」，當係抽象、空泛之反面，若
    僅泛言原判決認事用法不當、採證違法或判決不公、量刑過
    重等空詞，而無實際論述內容，即無具體可言。從而，上開
    法條規定上訴應敘述具體理由，係指須就不服判決之理由為
    具體之敘述而非空泛之指摘而言（最高法院106年度第8次刑
    事庭會議決議意旨參照）。
二、上訴人即被告蔡世明上訴意旨略以：吸食毒品者在醫學上被
    列為是病人，且有治療重於懲罰之認定，被告此次犯行經原
    審法官認定為自首，被告自首是希望能在懲罰刑度上讓被告
    有機會治療悔過，希望庭上能以不入獄為原則，給予適當懲
    罰，讓被告重新做人。被告現在台北捷運做工，有正當工作
    ，生活正常、有心上進，懇請庭上給予重新量刑，於不違情
    、理、法下做出有利適宜被告之判決等語。
三、查被告因違反毒品危害防制條例案件，經原審法院依被告於
    原審準備程序中為有罪陳述而改行簡式審判程序，再依被告
    於原審中之自白（見原審卷第50、57頁）、台灣尖端先進生
    技醫藥股份有限公司民國108年9月24日濫用藥物檢驗報告（
    尿液檢體編號：Z000000000000）、列管毒品人口尿液檢體
    採集送驗紀錄表（檢體編號：Z000000000000）各1份等證據
    ，認定被告於108年8月22日20時許為警採尿前回溯26小時內
    之某時許，在不詳地點，以抽菸之方式施用第一級毒品海洛
    因1次，而認被告所為係犯毒品危害防制條例第10條第1項之
    施用第一級毒品罪。被告施用前持有第一級毒品之低度行為
    ，應為施用之高度行為所吸收，不另論罪。再審酌被告前有
    施用毒品前科，有本院被告前案紀錄表在卷可參，被告前已
    因施用毒品犯行經法院科刑並執行完畢，卻未能謹慎守法，
    又再犯本案施用第一級毒品罪，刑罰反應力薄弱，當應依刑
    法第47條第1項規定加重其刑。另說明被告經警通知而前往
    派出所製作筆錄時，即坦承本案犯行，合於自首之要件，依
    刑法第62條前段之規定，減輕其刑。並以行為人之責任為基
    礎，審酌被告前因施用毒品，歷經觀察、勒戒、強制戒治及
    刑罰處罰後仍未能戒絕毒癮，再為本件施用毒品犯行，顯未
    記取教訓，本不宜寬貸，惟念及毒品危害防制條例對於施用
    毒品之被告改以治療、矯治為目的，非重在處罰，係因被告
    違反本罪實係基於「病患性」行為，其犯罪心態與一般刑事
    犯罪之本質並不相同，應側重適當之醫學治療及心理矯治為
    宜，又其行為本質乃屬自殘行為，反社會性之程度較低，且
    考量被告坦承犯行之犯後態度、犯罪之動機、目的、手段，
    暨其為小學畢業之教育程度、工作收入、無需扶養人口等家
    庭經濟生活狀況等一切情狀，量處有期徒刑7月，經核原審
    已詳敘其所憑證據及理由。
四、被告上訴意旨雖以前詞置辯，惟查：
  ㈠被告前因施用毒品案件，經原審法院以91年度毒聲字第1874
    號裁定送勒戒處所執行觀察、勒戒後，認無繼續施用毒品之
    傾向，於91年9月23日執行完畢釋放出所，並由臺灣臺北地
    方檢察署檢察官以91年度毒偵字第2140號處分不起訴確定。
    然被告因於上開觀察、勒戒執行完畢後3年及5年內之91年12
    月至92年1月27日間連續施用第一級毒品案件，經原審法院
    以92年度訴字第636號判決判處有期徒刑8月確定等情，有本
    院被告前案紀錄表各1份在卷可憑，是被告既曾因施用毒品
    案件，經觀察、勒戒執行完畢後，3年及5年內再犯施用第一
    級毒品罪，並經法院論罪科刑，即屬「三年內再犯」及「五
    年內再犯」之情形，再犯率甚高，原所實施之觀察、勒戒已
    無法收其實效，此次再犯本案上開條例第10條第1項之罪，
    不論依109年1月15日修正公布、並於同年7月15日施行之毒
    品危害防制條例第23條第2項規定，或修正前之同條項規定
    ，均應依法追訴，合先敘明。
  ㈡上訴意旨所指自首部分，業經原判決認定其符合自首要件，而依刑法第62條前段規定減輕其刑。至量刑部分，原判決量刑時亦已審酌毒品危害防制條例對於施用毒品者改以治療、矯治為目的，非重在處罰，及被告犯後態度、包含工作在內之家庭生活經濟狀況等情，而毒品危害防制條例第10條第1項之施用第一級毒品罪，法定本刑為6月以上5年以下有期徒刑，原判決考量上開各項情狀，及依累犯加重其刑、自首減輕其刑後，在法定刑度內量處有期徒刑7月，並未逾越法定刑度，亦無顯然失當情形，且已從低度刑量起，核與罪刑相當原則無悖。而被告上訴意旨除重述其符合自首要件、吸食毒品者應治療重於懲罰及現有正當工作、具有悔意等原審已考量在內之事由外，並未實際論述指摘原審量刑過重之理由，顯難認已提出具體理由甚明。
五、綜上所述，上訴人上訴書狀雖有敘述上訴理由，惟僅係重複
    敘述原判決已考量在內之量刑事由，而請求重新量處較低刑
    度之判決，並無實際論述原判決有何不當或違法之內容，即
    與未敘述具體理由無異，其所為上訴不合法律上程式，且無
    從命補正，應予駁回，並依刑事訴訟法第372條之規定，不
    經言詞辯論為之。
據上論斷，應依刑事訴訟法第367條前段、第372條，判決如主文
。
中　　華　　民　　國　　109 　年　　7 　　月　　31　　日
                  刑事第二十庭  審判長法　官  王復生 
　　　　　　　　　　　　　　　　　　　法  官  陳春秋 
                                      法　官  張紹省
以上正本證明與原本無異。
如不服本判決，應於收受送達後20日內向本院提出上訴書狀，其
未敘述上訴之理由者並得於提起上訴後20日內向本院補提理由書
（均須按他造當事人之人數附繕本）「切勿逕送上級法院」。
                                      書記官  莫佳樺
中　　華　　民　　國　　109 　年　　8 　　月　　4 　　日